臺灣高等法院刑事裁定
110年度抗字第1779號
抗  告  人  
即  受刑人  洪錫熙


                    （現於法務部○○○○○○○○○○○執行中）
上列抗告人即受刑人因聲請定其應執行刑案件，不服臺灣新北地
方法院中華民國110年9月15日裁定（110年度聲字第1815號），
提起抗告，本院裁定如下：
    主  文
原裁定撤銷。
洪錫熙犯如附表所示各罪所處之刑，應執行有期徒刑捌年陸月。
  
    理  由
一、原裁定意旨略以：抗告人即受刑人洪錫熙（下稱抗告人）所
    犯如原裁定附表所示詐欺等78罪，先後經臺灣臺北地方法院
    、原審法院判處如原裁定附表所示之刑並確定等情，有本院
    被告前案紀錄表及各該判決書附卷可稽。抗告人已出具「聲
    請切結書」請求檢察官將原裁定附表編號1至3、12至18所示
    不得易科罰金之刑與原裁定附表所載其餘得易科罰金之刑合
    併定應執行刑，而原裁定附表編號1至3、5至11、12至18、1
    9至22所示罪刑曾經臺灣臺北地方法院及原審法院於各該判
    決書分別判處應執行有期徒刑確定在案，且抗告人所犯如原
    裁定附表編號12至18、5至11所示之罪雖已於民國108年12月
    14日、110年3月14日接續執行完畢，然揆諸最高法院81年度
    台抗字第464號、86年度台抗字第472號裁定意旨，僅屬各罪
    刑定其應執行刑後由檢察官指揮執行時扣除，檢察官聲請與
    合於數罪併罰之她罪所處之刑定應執行刑，仍屬正當。審酌
    抗告人各項犯罪之犯罪類型同質性程度、行為態樣、手段、
    責任非難重複性程度等情狀，裁定應執行有期徒刑10年8月
    等語。
二、抗告意旨略以：應執行之刑合併屬特別的量刑過程，非在法
    定範圍內任由法官自由裁量，而應考量從犯罪數反應之人格
    特性及與刑法目的相關之刑事政策，妥為宣告。刑法第50條
    數罪併罰之定執行刑模式，非技術問題，對內依照罪責相當
    原則進行充分而不過度評價的內部功能，對外則在實現刑罰
    經濟之外部功能。原裁定並未充分考量抗告人所犯數罪反映
    的人格特質、所犯數罪均同一類型之犯罪、責任非難程度高
    、非具有可替代性不可回復之個人法益等特性、及相關刑法
    目的之刑事政策，而過度評價致罪刑不相當，其裁量權之行
    使已違背公平正義、法律秩序理念及目的規範。爰請求從新
    裁定寬減抗告人應執行刑，俾利抗告人早啟自新之路云云。
三、按裁判確定前犯數罪者，併合處罰之，但有下列情形之一者
    ，不在此限：一、得易科罰金之罪與不得易科罰金之罪。二
    、得易科罰金之罪與不得易服社會勞動之罪。三、得易服社
    會勞動之罪與不得易科罰金之罪。四、得易服社會勞動之罪
    與不得易服勞動之罪。前項但書情形，受刑人請求檢察官聲
    請定應執行刑者，依第51條規定定之。數罪併罰，有二裁判
    以上者，依第51條之規定，定其應執行之刑。數罪併罰，分
    別宣告多數有期徒刑者，於各刑中之最長期以上，各刑合併
    之刑期以下，定其刑期，但不得逾30年，刑法第50條、第53
    條及第51條第5款分別定有明文。準此，合於數罪併罰之數
    罪，其中有上述刑法第50條第1項但書規定之情形，須經受
    刑人請求檢察官聲請，始得依刑法第51條第5款之規定定其
    應執行之刑。又數罪併罰中之一罪，依刑法規定得易科罰金
    ，若因與不得易科之他罪併合處罰結果，而不得易科罰金時
    ，原可易科罰金部分所處之刑，自亦無庸為易科折算標準之
    記載，司法院釋字第144號解釋意旨亦可資參照。
四、再按數罪併罰之定應執行之刑，係出於刑罰經濟與責罰相當
    之考量，並非予以犯罪行為人或受刑人不當之利益，為一種
    特別的量刑過程，相較於刑法第57條所定科刑時應審酌之事
    項係對一般犯罪行為之裁量，定應執行刑之宣告，乃對犯罪
    行為人本身及所犯各罪之總檢視，除應考量行為人所犯數罪
    反應出之人格特性，並應權衡審酌行為人之責任與整體刑法
    目的及相關刑事政策，在量刑權之法律拘束性原則下，依刑
    法第51條第5款之規定，採限制加重原則，以宣告各刑中之
    最長期為下限，各刑合併之刑期為上限，但最長不得逾30年
    ，資為量刑自由裁量權之外部界限，並應受法秩序理念規範
    之比例原則、平等原則、責罰相當原則、重複評價禁止原則
    等自由裁量權之內部抽象價值要求界限之支配，使以輕重得
    宜，罰當其責，俾符合法律授與裁量權之目的，以區別數罪
    併罰與單純數罪之不同，兼顧刑罰衡平原則。個案之裁量判
    斷，除非有全然喪失權衡意義或其裁量行使顯然有違比例、
    平等諸原則之裁量權濫用之情形，即不得任意指其為違法（
    參照最高法院100年度台抗字第314號裁定意旨）。是於併合
    處罰而酌定執行刑時，應審酌行為人所犯數罪之犯罪類型、
    行為態樣、手段、動機，其犯罪類型相同、行為態樣、手段
    、動機相似者，於併合處罰時，因責任非難重複之程度較高
    ，允酌定較低之應執行刑。
五、經查：
(一)抗告人前所犯如附表所示共78罪，均經判決確定在案（聲請
    書誤載部分更正如附表所示），且各罪犯罪時間均在附表編
    號1所示判決確定之前，並經抗告人請求就附表編號4至7、1
    1至14所示各罪所處罪刑均屬得易科罰金之罪，附表編號1至
    3、8、9、10所示各罪所處罪刑均屬不得易科罰金之罪，合
    併定應執行刑，此有附表各編號所示判決、本院被告前案紀
    錄表、抗告人之定刑聲請切結書在卷可稽，此部分事實首堪
    認定。
(二)原裁定依附表編號1至14所示各罪所宣告之有期徒刑（合計2
    8年9月）為基礎，於各刑中之最長期（1年）以上，定其刑
    期為有期徒刑10年8月，形式上觀察，固已有所減輕而未逾
    越刑法第51條第5款所定法律之外部性界限，亦未逾越前定
    之執行刑與其餘宣告刑合計之總數（有期徒刑11年3月）。
    然抗告人所犯如附表編號1至14所示各罪均屬詐欺類型，雖
    各罪侵害之法益分屬不同被害人之財產法益，然犯罪時間集
    中於102年7月間至103年6月間，犯行時間密接，且犯罪手法
    係為詐欺集團收購人頭帳戶，其後負責指示提款及匯款至大
    陸地區，其動機及目的相同，手法類似，責任非難重複程度
    甚高，若量處過高之執行刑，則於實際執行時，刑罰之邊際
    效恐隨刑期而遞減，行為人所生痛苦程度則因刑期而遞增，
    反不利於行為人復歸社會之可能，揆諸上揭說明，於酌定其
    應執行刑之際，考量上情並反映於所定刑度，實應酌定較低
    之刑度，俾貫徹罪刑相當原則，以維護公平正義、法律秩序
    之理念及目的，原裁定疏未充分考量及此，而定應執行刑為
    10年8月，其裁量權之行使難謂為妥適。抗告人執此提起抗
    告，指摘原裁定不當，非無理由。　　
(三)從而，原裁定既有如上述違誤或不當之處，即屬無可維持，
    應由本院撤銷，且為免發回原審法院重新裁定於刑事訴追執
    行效能無益，爰由本院自為裁定。本件抗告人犯如附表編號
    1至14所示共78罪，經臺灣臺北地方法院、原審法院先後判
    決確定，且各該罪均在附表編號1所示之罪於104年9月25日
    判決確定前所犯，是檢察官聲請就附表所示各罪合併定其應
    執行刑，於法尚無不合，並審酌抗告人如附表各罪所示刑度
    之外部限制（總刑期為有期徒刑28年9月）；附表編號1至3
    部分，前經臺灣臺北地方法院以104年度審易字第1379號判
    決定應執行有期徒刑1年3月確定、附表編號5至7與8至10部
    分，前經原審法院以103年度金訴字第28號判決各應執行有
    期徒刑1年3月、2年9月確定、附表編號11至14部分，前經原
    審法院以105年度易字第1823號判決定應執行有期徒刑5年6
    月確定；抗告人其等罪間各自行為態樣、手段、動機均相類
    ，於併合處罰時，責任非難重複之程度較高，及數罪所反應
    受刑人之人格特性與傾向、所犯數罪為整體非難評價，及貫
    徹刑法量刑公平正義理念之內部限制等，允酌定較低之應執
    行刑，定其應執行之刑如主文第2項所示。
據上論斷，應依刑事訴訟法第413條、第477條第1項，刑法第50
條第2項、第51條第5款、第53條，裁定如主文。 　　
中　　華　　民　　國　　110 　年　　11　　月　　24　　日
              　　刑事第十八庭  審判長法　官  何俏美
                                      法　官  黃紹紘
                                      法　官  陳海寧
以上正本證明與原本無異。
不得再抗告。
                                      書記官  謝文傑
中　　華　　民　　國　　110 　年　　11　　月　　24　　日
附表：
編   號 聲請書及原裁定附表編號  罪名  宣告刑  犯罪日期 最 後 事 實 審  確 定 判 決   備  註      法院案號 判決日期 法院案號 確定日期  1 1 詐欺取財 有期徒刑7月  102年12月11日 臺灣臺北地方法院104年度審易字第1379號 104年7月16日 臺灣高等法院104年度上易字第1741號（程序判決） 104年9月25日 編號1至3部分，經臺灣臺北地方法院104年度審易字第1379號判決應執行有期徒刑1年3月，嗣經本院104年度上易字第1741號以無具體理由上訴駁回確定。 2 2 詐欺取財 有期徒刑7月 102年12月16日、17日      3 3 詐欺取財 有期徒刑7月  102年12月18日      4 4 詐欺取財 有期徒刑6月 103年4月9日      5   5、6、8、11 詐欺取財 有期徒刑3月(4罪) 102年12月17日、103年1月23日至24日、103年5月6日、103年5月17日 臺灣新北地方法院103年度金訴字第28號(聲請書附表誤載為臺灣高等法院105年度上易字第317號)  104年10月20日（聲請書附表誤載為105年5月3日） 臺灣新北地方法院103年度金訴字第28號(聲請書附表誤載為臺灣高等法院105年度上易字第317號) 105年5月3日 編號5至7部分，經臺灣新北地方法院103年度金訴字第28號判決定應執行有期徒刑1年3月確定。 6 9、10 詐欺取財 有期徒刑5月(2罪) 103年5月8日至9日、103年5月22日      7 7 詐欺取財 有期徒刑6月 102年9月18日至103年3月6日      8 12、13、15 詐欺取財 有期徒刑7月（3罪） 102年11月8日至103年1月27日、103年5月5日、103年5月12日至13日     編號8至10部分，經臺灣新北地方法院103年度金訴字第28號判決定應執行有期徒刑2年9月確定。 9 18 詐欺取財 有期徒刑10月 102年7月17日至26日      10 14、16、17 詐欺取財 有期徒刑1年（3罪） 103年4月17日至22日、102年11月25日至27日、102年7月8日至102年12月24日      11 19 詐欺取財 有期徒刑6月（3罪） 102年7月間某日至103年6月11日 臺灣新北地方法院105年度易字第1823號 107年7月30日（聲請書誤載為107年7月31日） 臺灣新北地方法院105年度易字第1823號 107年10月31日  編號11至14部分，經臺灣新北地方法院105年度易字第1823號判決應執行有期徒刑5年6月確定。 12 20 詐欺取財 有期徒刑5月（7罪） 102年7月間某日至103年6月11日      13 21 詐欺取財 有期徒刑4月（20罪） 102年7月間某日至103年6月11日      14 22 詐欺取財 有期徒刑3月（30罪） 102年7月間某日至103年6月11日